【裁判字號】    89,交上易,242
【裁判日期】    890731
【裁判案由】    過失致死等
【裁判全文】
臺灣高等法院刑事判決                      八十九年度交上易字第二四二號
    上  訴  人
    即被    告  甲○○
右上訴人因過失致死等案件，不服臺灣桃園地方法院八十九年度交易字第六一號，中
華民國八十九年四月二十四日第一審判決（起訴案號：臺灣桃園地方法院檢察署八十
八年度偵字第一七０九七號）提起上訴，本院判決如左：
    主  文
上訴駁回。
甲○○緩刑參年。
    事  實
一、甲○○於民國八十八年十月二十九日十八時許，在桃園縣蘆竹鄉與同事飲酒，迄
    同日二十一時三十分許結束，量達不能安全駕駛動力交通工具之程度。明知飲酒
    後已呈酒醉狀態，無法為安全駕駛，竟仍自行駕駛車牌號碼ＫＶ─六四四七號自
    用小客車，車行於速率限制為時速四十公里以下之桃園市○○路，由桃園往龜山
    方向行駛，於同日二十二時四十分許，途經三民路一段八十三號前，本應注意車
    前狀況，隨時警戒前方採取必要之安全措施，且飲酒後吐氣所含酒精成份超過每
    公升０、二五毫克以上者不得駕車，並應依規定限速行駛，以避免危險事故發生
    ，而當時雖為夜間，但未下雨，道路無障礙物，視距良好，並無不能注意情事，
    竟疏未注意，貿然違規以時速六十公里以上之速度急馳。適有蔡忠勳騎乘車牌號
    碼ＧＥＦ二一七號重型機車，亦疏未注意遵行道路方向行駛，在同處馬路逆向往
    桃園方向行駛，致甲○○駕駛之自用小客車因閃避不及，撞及蔡忠勳所駕駛之重
    型機車右側，致蔡忠勳人車倒地，因之受有頭部外傷、顱骨骨折、及腦水腫等之
    傷害。嗣經路人報警前往現場處理，並於隔日凌晨零時十四分仍測得甲○○之酒
    後酒精濃度為每公升０、四七毫克。蔡忠勳則經送醫急救，延至翌日下午四時三
    十分許，因傷重不治死亡。
二、案經蔡忠勳之兄乙○○訴由桃園縣警察局桃園分局報請台灣桃園地方法院檢察署
    檢察官偵查起訴。
    理  由
一、訊據上訴人即被告甲○○於右揭時、地酒後超速駕車與被害人蔡忠勳所騎機車發
    生車禍以致蔡忠勳傷重死亡之事實均坦承不諱，惟以被害人係逆向行駛且有超速
    情形，主張被害人亦應負相當責任。經查，被害人蔡忠勳確因本件車禍受有頭部
    外傷及出血而死亡，業經臺灣桃園地方法院檢察署檢察官督同法醫師相驗屬實，
    製有相驗筆錄、相驗屍體證明書、驗斷書及相驗照片等，附於相驗卷可憑。而從
    卷附道路交通事故調查報告表所記載內容及現場照片觀察（見相驗卷第十三、十
    四頁），可見兩車撞擊點在被告所駕系爭自小客車右前方正面撞及被害人之機車
    右側，顯示被告確因未注意車前狀況，以致閃避不及而正面撞及被害人之機車右
    側，且撞擊時刻，被害人係逆向行駛，致機車前方與被告相撞無誤。又警察於隔
    日凌晨零時十四分測得甲○○之酒後酒精濃度仍高達每公升０、四七毫克；另被
    告所駕系爭自小貨車剎車痕，左車輪長達十八點九公尺、右前輪長達十八點二公
    尺，而當時路面為柏油、乾燥，車行速率限制為時速四十公里以下，參照卷附公
    路汽車煞車距離、行車速度對照表，其車速應在六十公里以上，被告顯已超速行
    駛無訛，此有警製道路交通事故調查報告表、被告酒精濃度測試表影本各一紙、
    及現場照片十三張附卷可憑（見偵查卷第十五頁至二十三頁及本院卷第二八頁）
    ，被告所供稱情節核與事實相符，應為可採。
二、按行車速度應依標誌之規定；又汽車行駛時，駕駛人應注意車前狀況，並隨時採
    取必要之安全措施；且飲酒後其吐氣所含酒精成份超過每公升０、二五毫克以上
    者，不得駕車，道路交通安全規則第九十三條第一項、第九十四條第三項及第一
    百十四條第二款分別定有明文。被告既領有駕駛執照，其於右揭時地駕車自應遵
    守上述道路交通安全規定，且依當時情形亦非不能注意，竟於飲酒後驅車上路，
    疏未注意車前狀況，復以時速六十公里以上之速度貿然行駛，因而肇禍，自應負
    過失責任。雖被害人騎機車逆向行駛，未遵行方向行駛，亦有重大過失，然亦無
    從據以解免被告之刑責。又被害人確因本件車禍傷重死亡亦已詳如前述，是被告
    之過失行為與被害人之死亡間，顯有相當因果關係，是被告過失致人於死及不能
    安全駕駛動力交通工具之犯行，事證明確，堪以認定。
三、核被告所為，係犯刑法第二百七十六條第一項之過失致人於死罪及同法第一百八
    十五條之三之服用酒類，不能安全駕駛動力交通工具而駕駛罪。所犯上開二罪間
    ，構成要件不同，罪名亦殊，應予分論併罰。其因酒醉駕車，因而致人死亡，就
    所犯過失致死部分，應依道路交通管理處罰條例第八十六條第一項之規定，加重
    其刑。
四、原審基於前述理由，認被告罪證明確，適用刑法第二百七十六條第一項及第一百
    八十五條之三、第五十一條第五款、道路交通管理處罰條例第八十六條第一項、
    罰金罰鍰提高標準條例第一條前段之規定，並審酌被告之品行、素行、過失情節
    、所生危害及犯後態度等一切情狀，分別量處有期徒刑一年二月及有期徒刑三月
    ，並定應執行刑為有期徒刑一年四月。認事用法尚無不合，量刑亦稱妥適，被告
    上訴意旨指摘原判決量刑過重，並無可取，其上訴為無理由，應予駁回。
五、末查被告未曾受有期徒刑以上刑之宣告，有卷內本院全國前案紀錄表可按，且本
    件被害人逆向行駛於道路中係與有重大過失，亦為肇事原因，被告事後均坦承犯
    行不諱且表示知錯願改，並與被害人達成和解，賠償告訴人損失，有和解書影本
    在卷可按。經此教訓，應知警惕，應無再犯之虞，是本院認所宣告之刑，以暫不
    執行為適當，爰併諭知緩刑期間，以觀後效並啟自新。
據上論斷，應依刑事訴訟法第三百六十八條、刑法第七十四條第一款，判決如主文。
本案經檢察官林占青到庭執行職務。
中      華      民      國    八十九    年      七      月    三十一    日
                              臺灣高等法院刑事第九庭
                                  審判長法  官  官  有  明
                 法  官  周  盈  文
                                        法  官  何  菁  莪
右正本證明與原本無異。
不得上訴。
                                        書記官  吳  瑞  英
中      華      民      國    八十九    年      八      月      二      日
附錄：本判決論罪科刑法條全文
刑法第二百六十七條
以賭博為常業者，處二年以下有期徒刑，得併科一千元以下罰金。
刑法第一百八十五條之三
服用毒品、麻醉藥品、酒類或其他相類之物，不能安全駕駛動力交通工具而駕駛者，
處一年以下有期徒刑、拘役或三萬元以下罰金。


司法院資訊處製作；財團法人民間司法改革基金會備份。
